【裁判字號】    90,上易,1929
【裁判日期】    900719
【裁判案由】    妨害自由
【裁判全文】
臺灣高等法院刑事判決                  九十年度上易字第一九二九號
    上  訴  人  臺灣桃園地方法院檢察署檢察官
    被      告  甲○○
右上訴人，因被告妨害自由案件，不服臺灣桃園地方法院八十九年度易字第二三０六
號，中華民國八十九年十二月十九日第一審判決（起訴案號：臺灣桃園地方法院檢察
署八十九年度偵字第五九０六號）提起上訴，本院判決如左：
    主      文
上訴駁回。
    理      由
一、原審公訴意旨另以：被告甲○○與被告鄒年達、余政興二人基於共同基於恐嚇之
    犯意，於八十九年四月十六日下午四時十分許，持玩具槍一把前往上址告訴人丙
    ○○住處樓下，向告訴人丙○○、乙○○及該二人母親邱秀官催討上開罰款。詎
    告訴人丙○○仍要求延期清償，被告鄒年達遂以台語恫稱：「沒錢命一條」，以
    加害生命之事，恐嚇丙○○使其心生畏懼，致生危害於安全。因認被告甲○○涉
    犯刑法第三百零五條之恐嚇罪嫌云云。
二、訊據被告甲○○並不否認其與同案被告鄒年達、余政興同往告訴人丙○○住處催
    討罰款之事實，惟堅決否認有何恐嚇之右揭犯行，辯稱：伊並無出言恐嚇告訴人
    ，亦不知道鄒年達有帶槍去，當伊在現場發現鄒年達帶有手槍時，害怕就跑開現
    場云云。
三、經查被告並不知道定讞同案被告鄒年達帶槍枝前往告訴人住處等情，非唯業據
    該同案被告鄒年達迭在警訊及原審中供述明確，且告訴人丙○○於警訊及原審偵
    審中除指訴鄒年達持槍恐嚇外，並未指陳被告甲○○有何恐嚇行為，而證人乙○
    ○、邱秀官復於原審審理中更證稱：「（當時吳有什麼言詞、動作？）他一直在
    跟丙○○說還錢的事，談了約十分鐘他就走開了」、「他沒有出言恐嚇，也沒有
    其他動作，鄒的槍彈匣掉出後，我要拿去報警，吳一直叫我『阿姨』，後來我也
    沒有注意到他何時走掉的」等語明確（見原審八十九年十二月五日審理筆錄）。
    此外，復查無其他具體事證足資證明被告甲○○涉有起訴意旨所指之恐嚇罪嫌，
    應認無法證明被告甲○○犯罪，原審據此而諭知被告甲○○無罪，核無不合，應
    予維持。
四、上訴意旨略以本件係被告與告訴人之債務糾紛所引起，衡情被告既主動夥同定讞
    被告鄒年達、余政興前往以求還款，即無自外於本件共犯恐嚇罪責之餘地等語，
    指摘原判決就被告甲○○部分不當。惟按犯罪事實應依證據認定之，無證據不得
    推定其犯罪事實；又不能證明被告犯罪者，應諭知無罪之判決，刑事訴訟法第一
    百五十四條、第三百零一條第一項分別定有明文。經查並無積極具體證據足資證
    明被告有何犯行，有如上述，上訴意旨所述似嫌猜測，尚難認為有理由，應予駁
    回。
據上論斷，應依刑事訴訟法第三百六十八條，判決如主文。
本案經檢察官陳維練到庭執行職務。
中     華     民     國     九十    年       七       月      十九      日
                             臺灣高等法院刑事第一庭
                                 審判長法  官  李  相  助
                                       法  官  陳  炳  彰
                                       法  官  王  振  興
右正本證明與原本無異。
不得上訴。
                                       書記官  周  月  琴
中     華     民     國     九十    年       七       月    二十三      日


司法院資訊處製作；財團法人民間司法改革基金會備份。
